臺灣新竹地方法院民事裁定  
109年度亡字第11號
聲  請  人  李林桂  

代  理  人  張堂歆律師                      
相  對  人  林照子  
上列聲請人因宣告林照子死亡事件，本院裁定如下：
    主  文
一、宣告林照子（女，民國○○○年○月○○日生，失蹤前最後住所：
    新竹州新竹市苦苓腳79番地）於中華民國四十九年七月一日
    下午十二時死亡。
二、聲請程序費用由相對人之遺產負擔。 
    理  由
一、按失蹤人失蹤滿10年後，法院得因利害關係人之聲請，為死
    亡之宣告；失蹤人為70歲以上者，得於失蹤滿5年後，為死
    亡之宣告；失蹤人為遭遇特別災難者，得於失蹤滿3年後，
    為死亡之宣告；民國71年1月4日修正前之民法第8條定有明
    文。
二、本件聲請意旨略以：兩造之祖父同為訴外人林如翰，伊為相
    對人之四親等旁系血親，相對人即失蹤人林照子於民國28年
    （即昭和14年即西元1939年）10月12日出生後即失蹤亡故，
    迄今已逾80年，爰依法請准宣告林照子死亡等語。
三、聲請人主張之前揭事實，業據其具狀陳述纂詳，並提出兩造
    戶籍資料、新竹市東區戶政事務所函文等件為證，經查：
（一）本院依職權向新竹○○○○○○○○調取相對人之子女、
      孫子女、最後設籍「新竹州新竹市苦苓腳79番地」同戶所
      有人之戶籍資料，該戶政事務所回覆「經本所109年5月26
      日查詢戶籍資料數位化系統，林益籌長女林照子日據時期
      設籍新竹州新竹市苦苓腳79番地，查無35年光復後之戶籍
      資料」等語，並檢附相對人日據時期全戶及林益籌等人除
      戶或現戶戶籍資料等件，有新竹○○○○○○○○109年6月1日竹
      市北戶字第1090002213號函在卷可考。
（二）本院即囑請家事調查官查明相對人同父母之兄林雨村、同
      父異母之妹林美世、林美和是否知悉相對人之訊息？自何
      時起不再有相對人之訊息？與相對人之關係為何？調查結
      果略以：
  １、林雨村現不在我國境内，故無法訪視。
  ２、林美世表示林照子為其同父異母的姊姊。關於是否知悉林
      照子的訊息及相關情形，其表示：「我只有在很小的時候
      見過林照子一次。當時大約是我國小一、二年級，我們家
      拜拜時她有來過，有聽說她命不好、出生三天就剋死她媽
      媽。爸爸只跟我們說她是林雨村的妹妹，出生沒多久她媽
      媽就死了、她給人家養。就這樣，爸爸從不提她。拜拜後
      有聽我媽說叫她(林照子）來害她生病，從此之後就再也
      沒看過她這個人、也沒聽過她消息了」。
  ３、林美和表示林照子為其同父異母的姊姊。關於是否知悉林
      照子的訊息及相關情形，其表示：「我只見過這個人一次
      ，在我很小的時候，當時我們家住新竹民富國小附近，她
      來家裡看我爸爸，後來我們搬走了。我對她沒有什麼印象
      ，只記得爸爸有說這個人叫鐵爐口（日文發音）、是上一
      個太太生的，送人當養女這樣。此後就再也沒見過她這個
      人、也沒聽說她的事情。一直到有你們這個案子，我才聯
      想起來林照子應該就是當時那個鐵爐口。林照子同父母的
      兄弟姊妹只有林雨村，他長年在加拿大，跟我們其他兄弟
      姊妹都沒有往來」。
（三）綜上，依現存事證，雖無法直接認定相對人死亡之事實，
      惟可認相對人至遲於林美世國小二年級即39年間（林美世
      於31年8月出生，國小二年級約8歲即39年間）後即無音訊
      ，處於生死不明之失蹤狀態多年，在臺之親屬無人得知其
      行蹤，堪認聲請人主張相對人失蹤多年而所在不明一節為
      真實。又只知失蹤人失蹤之年月，而不知其日者，可類推
      適用民法第124條第2項「出生之月、日無從確定時，推定
      其為7月1日出生。知其出生之月，而不知出生之日者，推
      定其為該月15日出生」之規定推定其死亡之時（臺灣高等
      法院63年度法律座談會會議紀錄可資參照）。本件相對人
      於39年間失蹤，因無法確知其失蹤之月、日，揆諸上揭說
      明，推定相對人係於39年7月1日失蹤。
（四）本件相對人為28年10月12日出生，於39年7月1日失蹤時為
      11歲，生死不明迄今已逾10年，且聲請人前聲請本院以10
      9年度亡字第11號裁定准許對相對人為公示催告，並將公
      示催告之內容刊登在109年7月3日司法院及本院資訊網頁
      ，及將公示催告之公告黏貼於本院公告處，現申報期間屆
      滿，未據失蹤人陳報其生存，或知失蹤人生死者陳報其所
      知。揆諸首揭法律規定，聲請人於相對人失蹤滿10年後，
      聲請對ㄉㄉ之為死亡宣告，於法洵屬有據。又相對人係於39
      年7月1日失蹤，計至49年7月1日屆滿10年，依民法第9條
      第2項前段規定，應推定相對人於是日下午12時為其死亡
      之時，爰准予依法宣告。
四、依家事事件法第154 條第3 項，裁定如主文。
中　　華　　民　　國　　110 　年　　3 　　月　　10　　日
                  家事法庭    法  官 許翠玲
上列正本證明與原本無異。
如對本裁定抗告須於裁定送達後10日內向本院提出抗告狀，並應
繳納抗告費新臺幣1,000 元。
中　　華　　民　　國　　110 　年　　3 　　月　　10　　日
                              書記官 邱文彬